【裁判字號】    89,上易,320
【裁判日期】    890329
【裁判案由】    違反著作權法
【裁判全文】
臺灣高等法院刑事判決                  八十九年度上易字第三二號
    上  訴  人  臺灣新竹地方法院檢察署檢察官
    被      告  戊○○
右上訴人，因被告違反著作權法案件，不服臺灣新竹地方法院，八十七年度易字第七
七七號，中華民國八十八年十二月十六日第一審判決（起訴案號：臺灣新竹地方法院
檢察署八十六年度偵字第四二００號），提起上訴，本院判決如左：
    主      文
原判決撤銷。
戊○○連續擅自以公開演出方法侵害他人之著作財產權，處有期徒刑月，如易科罰
金以佰元折算壹日，緩刑年。
扣案點歌簿壹本沒收。
    事      實
一、戊○○係新竹縣竹北市○○路五四二號「怡億園餐飲店」負責人，明知向點將家
    企業股份有限公司（下稱點將家公司）購買製作之電腦伴唱機內，如附表所示流
    浪等二十五首歌曲，僅供家用，未經著作權人之授權，不得在供不特定人進出之
    場所公開演出（起訴書誤為播送），竟基於概括犯意，自民國八十五年五月間起
    ，至八十五年十二月底止，將該家用電腦伴唱機置於上開店內，連續供不特定之
    客人點唱而公開演出伴唱機內所錄製之二十五首歌曲，致侵害著作權人甲○○之
    音樂著作財產權。嗣於八十六年九月十八日十九時三十分許，為警查獲，並扣得
    戊○○所有供客人點歌之點歌簿（內有上開二十五首歌曲）乙本。
二、案經被害人甲○○訴由台灣新竹地方法院檢察署檢察官偵查起訴。
    理      由
一、訊據被告戊○○矢口否認有違反著作權法之犯行，並辯稱：電腦伴唱機係向點將
    家公司購買，該公司稱可以公開播放，且該二十五首歌曲均屬老歌，未有客人點
    唱過，未侵害他人著作財產權云云。惟查(一)右揭事實，業據告訴代理人丁○○指
    訴綦詳，並有點歌簿（內有上開二十五首歌曲）乙本扣案可資佐證，而上揭二十
    五首歌曲之著作權人為甲○○，復有內政部著作權執照影本在卷。被告雖辯稱電
    腦伴唱機係向點將家公司購買，該公司稱可以公開播放，然並無實據以明其說，
    且被告就電腦伴唱機內之歌曲，曾向中華民國音樂著作權人聯合委員會申請公開
    播送演出授權證書，但此授權證書並不包括右該二十五首歌曲，有中華音樂著作
    權人聯合會公開播送演出授權證書，及八十八年八月十七日（八八）聯總字第八
  八０八一七號函在卷，足見被告知悉在營業場所公開演出電腦伴唱機內之歌曲，
    須取得公播證，而上揭歌曲不在准許公播範圍內，是其上揭所辯點將家稱可以播
    放乙節，與事實不合，顯屬無稽。而其明知公開演出該二十五首歌曲，須經著作
    權人之授權，竟未得授權即置放店內供不特定客人點唱，顯有犯罪之故意。又該
    電腦伴唱機內歌曲供客人點唱牟利，而該電腦伴唱機，是否曾經他人點播並公開
    演唱，並不會留任何紀錄，因該餐飲場所出入之客人應甚多且無庸表示其身分，
    自無從得知何人曾以該電腦伴唱機點唱何歌曲，再該電腦伴唱機中有數百首歌曲
    灌入其中，此觀扣案之點歌簿即明，則告訴人或警員前往查獲時得以遇其洽有客
    人點唱該四首歌曲之機率實極低微，倘必以當場查獲客人演唱該二十五首歌曲始
    足以認定其犯行，則著作權法所欲保障之公開演出之權利即無從實現，被告自八
    十五年五月間起至八十五年十二月底止，確有長期以該伴唱機供不特定之客人公
    開演唱之行為，應足以推論於該期間曾有客人點唱該歌曲而公開演出，尚不以當
    場查獲有客人點唱為必要。被告所辯未有人點唱乙節，顯係屬卸責之詞，不足採
    信，犯行洵堪認定，應依法論科。
二、核被告所為，係犯著作權法第九十二條擅自以公開演出之方法侵害他人之著作財
    產權者。其係播放伴唱樂曲而使不知情之客人向在場之其餘不特定客人演唱以傳
    達各該音樂著作之內容，為間接正犯。又其先後多次犯行，時間緊接，構成要件
    相同，顯係基於概括犯意反覆為之，應依連續犯規定以一罪論，並依法加重其刑
    。原審未為詳究，遽為被告無罪之諭知，尚有未合，公訴人上訴指摘及此為有理
    由，自應由本院將原判決撤銷改判，爰審酌被告犯罪動機、目的、侵害之期間、
    供客人點選歌曲演唱僅為額外服務，並未另外收費，尚無牟取不法利益，及其犯
    後態度等一切情狀，量處如主文所示之刑，並諭知易科罰金之折算標準。被告雖
    曾於六十三年間因搶奪案被處緩刑並於六十六年間執行完畢，但迄今逾十年，未
    再受有期徒刑以上刑之宣告，有台灣高等法院檢察署刑案紀錄簡覆表存卷可按，
    斟酌被告一時疏忽未取得公播證而觸犯刑章，惡性不深，經右刑之宣告已足資其
    警惕而無再犯之虞，本院認所宣告之刑，以暫不執行為適當，爰併宣告緩刑三年
    ，用啟自新。扣案點歌簿乙本，為被告所有供犯罪所用之物，依法宣告沒收之。
三、公訴意旨另以：被告戊○○於八十五年一月至四月間及八十六年一月至九月十八
    日止，在右揭怡憶園餐廳，擅自置右揭電腦伴唱機，供不特定客人，點唱右二十
    五首歌曲，侵害他人之著作財產權，因認被告此部分亦涉違反著作權法第九十二
    條罪嫌云云。惟查，被告戊○○經營怡憶園餐飲店，係自八十五年五月至同年十
    二月止，八十五年五月之前為丙○○，被告八十五年十二月底停業後，自八十六
    年三月間起即由乙○○承受之事實，除據被告供明外，並經證人乙○○證明無訛
    ，被告在上揭期間既未經營怡憶園餐廳，當無以右電腦伴唱機供客人點唱之行為
    ，此外復查無其他證據證明被告有與丙○○、乙○○犯意聯絡與行為分擔之情事
    ，是此部分被告犯罪應屬不能證明，原應諭知無罪，惟公訴人認此部分與右有罪
    部分，核有如上之連續犯關係，屬裁判上一罪，故無庸為無罪諭知，併此敘明。
據上論結，應依刑事訴訟法第三百六十九條第一項前段、第三百六十四條、第二百九
十九條第一項前段，著作權法第九十二條，刑法第十一條前段、第五十六條、第四十
一條、第三十八條第一項第二款、第七十四條第二款，罰金罰鍰提高標準條例第二條
，判決如主文。
本案經檢察官沈世箴到庭執行職務。
中     華     民     國   八十九   年       三       月     二十九     日
                             臺灣高等法院刑事第五庭
                                 審判長法  官  曾  德  水
                                       法  官  林  立  華
                                       法  官  楊  貴  雄
右正本證明與原本無異。
不得上訴。
                                       書記官  王  敬  端
中     華     民     國    八十九   年       三       月     三十一     日
附錄：本案論罪科刑法條全文
著作權法第九十二條
擅自以公開口述、公開播送、公開上映、公開演出、公開展示、改作、編輯或出租之
方法侵害他人之著作財產權者，處三年以下有期徒刑，得併科新臺幣十五萬元以下罰
金。


司法院資訊處製作；財團法人民間司法改革基金會備份。
